臺灣嘉義地方法院交通事件裁定　　　　100年度交聲字第523號
原處分機關　交通部公路總局嘉義區監理所
異　議　人
即受處分人　李京翰
上列異議人即受處分人因違反道路交通管理處罰條例案件，對於
原處分機關即交通部公路總局嘉義區監理所中華民國100年3月17
日所為之處分（嘉監裁字第裁70－L00000000號裁決書）聲明異
議，本院裁定如下：
    主    文
原處分撤銷。
李京翰不罰。
    理    由
一、原處分意旨略以：異議人即受處分人李京翰於民國99年12月
    17日上午7時50分許，駕駛車牌號碼DS-8086號自用小客車，
    沿嘉義縣新港鄉○○村○○路，由西向東行駛，途經嘉義縣
    新港鄉○○村○○路51號前，適鄭圭秀騎乘車牌號碼KPY-92
    3號重型機車停在對向車道上，詎異議人疏於注意而擦撞鄭
    圭秀左腳，致其受有左足踝扭傷併外傷、左髖扭挫傷等傷害
    ，異議人肇事後，並未停車救護及報告警方，即離去現場，
    其逃逸行為違反道路交通管理處罰條例第62條第3項及第4項
    之規定，爰依同條例第65條第1項第1款、第3款及第67條及
    違反道路交通管理事件統一裁罰基準及處理細則第41條、第
    43條、第44條及第67條規定裁處罰鍰新臺幣（下同）9,000
    元，吊銷駕駛執照，1年內不得考領駕駛執照之處分等語。
二、異議意旨略以：異議人雖有駕駛上開車輛行經上開時間、地
    點並致鄭圭秀左腳受傷之事實，然當時該路段為市場，人潮
    眾多，不知有壓傷鄭圭秀之情，且本件經檢察官以犯罪嫌疑
    不足為不起訴處分確定，爰依法聲明異議，請求撤銷原處分
    等語。
三、按法院受理交通事件，準用刑事訴訟法之規定，道路交通管
    理處罰條例第89條前段定有明文。次按認定不利於被告之事
    實，須依積極證據，苟積極證據不足為不利於被告事實之認
    定時，即應為有利於被告之認定，更不必有何有利之證據；
    且事實之認定，應憑證據，如未能發現相當證據，或證據不
    足以證明，自不能以推測或擬制之方法，以為裁判基礎；而
    認定犯罪事實所憑證據，雖不以直接證據為限，間接證據亦
    包括在內；然而無論直接或間接證據，其為訴訟上之證明，
    須於通常一般之人均不致有所懷疑，而得確信其為真實之程
    度者，始得據為有罪之認定，若其關於被告是否犯罪之證明
    未能達此程度，而有合理性懷疑之存在，致使無從形成有罪
    之確信，根據「罪證有疑，利於被告」之證據法則，即不得
    遽為不利被告之認定；最高法院30年上字第816號、40年台
    上字第86號、76年台上字第4986號等判例意旨可資參照。職
    是，監理機關對於受處分人裁處罰鍰乃因受處分人違規行為
    而對其所為之不利益處分，故依上開規定，法院受理交通事
    件，亦應有前揭原則之適用。復以監理機關係裁罰機關，自
    應就受處分人之違規事實，負舉證責任，並指出證明之方法
    ，倘其所提出之證據，不足為受處分人違規之積極證明，或
    其指出證明之方法，無從說服法院以形成確有違規之心證，
    基於無罪推定之原則，即應為受處分人有利之認定。
四、復按汽車駕駛人駕駛汽車肇事致人受傷或死亡者，應即採取
    救護措施及依規定處置，並通知警察機關處理，不得任意移
    動肇事汽車及現場痕跡證據，違反者處新臺幣3,000元以上
    9,000元以下罰鍰。但肇事致人受傷案件當事人均同意時，
    應將肇事汽車標繪後，移置不妨礙交通之處所。前項駕駛人
    肇事致人受傷而逃逸者，吊銷其駕駛執照；致人重傷或死亡
    而逃逸者，吊銷其駕駛執照，並不得再考領；道路交通管理
    處罰條例第62條第3項、第4項定有明文。次按違反行政法上
    義務之行為非出於故意或過失者，不予處罰；行政罰法第7
    條第1項亦有明文。從而，異議人如就其肇事致人受傷逃逸
    之行為非出於故意或過失者，即不應裁罰，換言之，倘異議
    人不知或無從知悉有肇事致人受傷逃逸且未違反其注意義務
    者，即無何故意或過失可言，自不得徒以離去現場行為率爾
    認定即屬逃逸之行為至明。經查：
  (一)異議人駕駛上開車輛行經上開時地擦撞被害人鄭圭秀左腳，
    致其左腳受有上開傷害，而異議人於事故發生後未停車救護
    、未依規定處置並通知警方等情，業據被害人證述翔實，並
    有處分書、舉發通知單（見本院卷）、李龍駒診所診斷證明
    書、道路交通事故現場圖、道路交通事故調查報告表（一）
    （二）及交通事故照片等附卷可稽（見臺灣嘉義地方法院檢
    察署100年度偵字第344號偵卷及所附警卷），經本院調閱上
    開卷宗核屬無誤。
  (二)觀之被害人於偵查中結證：「當時對方（指異議人）在我對
    向，我們雙方都是直行，對方的車沒有撞到我的車子，只有
    撞到我的左腳，當撞擊的時候，並沒有發出聲音…對方並不
    知道有跟我發生擦撞，因為我也沒有發出喊叫的聲音」等語
    ；佐以被害人所受傷害乃左足踝扭傷併外傷、左髖扭挫傷等
    傷害，均非嚴重之外傷；復以道路交通現場圖所示事故地點
    並無煞車痕及刮地痕，且被害人之重型機車並未倒地，又該
    重型機車外觀無明顯刮擦痕等情，足認異議人供稱不知有肇
    事致人受傷等語應屬實在。其次，異議人供稱當時人潮很多
    ，時速為5至10公里等語，核與被害人證稱：事發當時我在
    正常車道，道路因車子多，故於肇事地點處停等相符，亦徵
    異議人供稱行車時速為5至10公里等語可信，則上開地點時
    速限制為50公里，有前揭道路交通事故調查報告表（一）可
    考，是異議人並無違反注意義務，即堪認定。此外，異議人
    涉犯肇事逃逸罪嫌部分亦經檢察官以犯罪嫌疑不足為不起訴
    處分確定，亦與本院認定相符。綜上各節，異議人就肇事致
    人受傷逃逸並無故意及過失等事實，即堪認定。
五、本件復無其他積極證據足資證明異議人確有違反上開規定之
    行為，致本院無從形成異議人確有違規之確信，故異議人提
    起本件異議洵屬有據。原處分機關遽以裁罰，難認允當，異
    議人之異議，為有理由，自應由本院將原處分撤銷並諭知不
    罰。
據上論斷，應依道路交通管理處罰條例第87條第2項、道路交通
事件處理辦法第19條前段，裁定如主文。
中    華    民    國   100    年    4     月    25    日
                  交通法庭      法  官  傅曉瑄
上列正本證明與原本無異。
如不服本裁定，應於裁定送達後5日內向本院提出抗告狀（應附
繕本）。
中    華    民    國   100    年    4     月    25    日
                                書記官  陳意婷